臺灣高等法院高雄分院刑事判決　　　　94年度交上易字第26號
上　訴　人　臺灣高雄地方法院檢察署檢察官
被　　　告　戊○○
上列上訴人因被告過失傷害案件，不服臺灣高雄地方法院93年度
交易字第304 號中華民國94年3 月31日第一審判決（聲請簡易判
決處刑案號：臺灣高雄地方法院檢察署93年度偵字第14761 號）
，提起上訴，本院判決如下：
     主  文
原判決撤銷。
戊○○因過失傷害人致重傷，處有期徒刑貳月，如易科罰金，以
參佰元折算壹日。
     事  實
一、戊○○於民國93年1 月18日凌晨，在高雄縣梓官鄉某不詳姓
    名之朋友家中飲用3 小杯高梁酒後，在酒後客觀上已達不能
    安全駕駛之程度下，猶於民國93年1 月28日凌晨1 時許，駕
    駛車牌號碼4727 -GN號自用小客車，沿高雄縣梓官鄉○○道
    路由東向西往八德路方向行駛，行經該產業道路與和平路（
    即省道台17線）交岔路口時，雖該路口設有行車管制號誌，
    且正常運作中，其行駛之方向為綠燈狀態，然因號誌設置之
    位置不當，自戊○○之行車方向無從判別紅綠燈之號誌情形
    ，是其於行經該路口時，除應注意號誌狀況外，尚應注意車
    前狀況，並隨時採取必要之安全措施，且依當時天候晴、夜
    間有照明、柏油路面乾燥、無缺陷、無其他障礙物、視距良
    好等情形，並無不能注意之情形，竟疏於注意車前狀況，即
    行通過該路口，適有黃正銘駕駛車牌號碼ZP-7638 號自用小
    客車附載甲○○、乙○○沿高雄縣梓官鄉○○路由北向南行
    駛，行經上述交岔路口時，本應注意行車速度應依標誌行駛
    ，並遵守燈光號誌之指示，並能注意當時和平路行向之行車
    管制號誌係紅燈及行車速限標誌為時速60公里，竟疏未注意
    ，而以超過行車速限之將近時速80公里車速，且未遵守燈光
    號誌之指示而貿然闖越紅燈通過該路口，2 車因而發生碰撞
    ，致黃正銘車內乘客甲○○受有頭部外傷併顱骨骨折及顱內
    出血、左側肋骨骨折等傷害，目前遺有中樞神經極度障礙，
    記憶力受損，日常生活全需他人照顧之重傷害；乙○○則受
    有胸椎骨折併脊髓損傷致下半身癱瘓之重傷害。嗣經警據報
    前往處理，由警方對戊○○施以酒精濃度測試，測得其吐氣
    酒精濃度達每公升0.72毫克（被告另涉公共危險罪部分，業
    經判處拘役35日確定）。戊○○於肇事後，犯罪未發覺前，
    主動向到場處理員警承認肇事自首而願接受裁判。
二、案經乙○○、乙○○之妻丙○○、甲○○之妻丁○○訴由臺
    灣高雄地方法院檢察署檢察官聲請簡易判決處刑。
    理  由
一、訊據被告戊○○固坦承於前揭時、地，酒醉駕車與黃正銘所
    駕之自小客車發生車禍，並致被害人甲○○、乙○○受有上
    開重傷害等情，然矢口否認有何過失之行為，並辯稱：其通
    過該路口時是綠燈，係黃正銘闖紅燈才會造成本件車禍云云
    。從而本件首應審究者為被告是否綠燈通行？若被告是綠燈
    行駛時，則應進一步探究被告就本件車禍之發生是否有過失
    ？經查：
  (一)在場目擊車禍發生之證人高隆德於原審審理時證稱：當時我
    在台17線行駛，由南向北停在該交岔路口等紅燈。當時我看
    到被告從產業道路由東向西方向通過該路口，經過我的視線
    後，聽到碰一聲，就發生本件車禍，當時南往北方向，是紅
    燈，我確定被告開車的行向管制號誌是綠燈等語（見原審交
    易卷第52頁至第54頁）；而證人即另一肇事者黃正銘於原審
    審理時則證稱：其通過該路口時，係綠燈，被告之行進方向
    應該是紅燈等語（見原審交易卷第56頁）；惟查證人黃正銘
    駕車肇致本件車禍之發生，且致被害人乙○○、甲○○受有
    前揭之重傷害，其係本件車禍之關係人，其為避免自己遭受
    刑事訴追（未據告訴）或負擔民事賠償責任，即有將本件車
    禍肇事責任全數推予被告之可能，是其所為之陳述，自有匿
    飾不實之可能，而證人高隆德與被告、被害人及黃正銘均不
    認識，其是偶而經過該處，目擊現場之發生，在場救護時告
    訴警方其有目睹車禍之發生，才前往派出所作筆錄等情，業
    據證人高隆德於檢察官偵訊時陳述綦詳（見偵卷第26頁），
    證人高隆德為無利害關係之人，且伊當時正好停在該交岔路
    口，本院認以證人高隆德之證詞較為客觀可信。又證人黃敏
    誠（黃正銘之同學）雖亦於原審到庭證稱：我當時約距離黃
    正銘的車子200 公尺，黃正銘過該路口時的號誌為何我不清
    楚，但我要過這個路口的時候才閃黃燈等語（見原審交易卷
    第60、61頁），然證人黃敏誠既未目睹黃正銘駕車通過上開
    路口時之行車管制燈號究係紅燈或綠燈，且其當時與黃正銘
    之之車距離200 公尺，不算太近，自難以其上開證述，而認
    黃正銘當時行經該交岔路口時係綠燈行駛。綜上所述，被告
    當時之行車號誌為綠燈一節堪以認定。
  (二)被告行駛的道路是東西向產業道路，在該產業道路與和平路
    交岔路口之東側設有號誌燈，西側未設置號誌燈，惟該東側
    之號誌燈為單面號誌燈，僅供由西向東行駛之人員觀看，若
    由東向西前進之人員僅能看到該號誌燈之背面燈罩，此業據
    證人即到場處理本件車禍之員警王正吉於原審審理時證述綦
    詳（見原審交易卷第49至51頁），並有告訴代理人於原審提
    出之現場照片（見原審交易卷第69至71頁）、岡山分局函文
    所附的現場照片（見原審交簡卷第44、45頁）在卷可按，是
    該交岔路口為設有行車管制號誌之路口一節無訛，檢察官上
    訴意旨謂該路口無設立號誌，似有誤解。而被告當時係從該
    條產業道路之東方往西方行駛，依其行駛之方向，無從看到
    東側號誌燈之號誌為何，故被告必須行至路口，觀看南北向
    和平路口之號誌燈，並注意其車前狀況，有無其他來車後，
    始能繼續行駛，此亦據證人王正吉於原審審理時陳述明確（
    見原審交易卷第49頁），從而被告除應注意是否綠燈外，應
    一併注意其車前狀況，並隨時採取必要之安全措施，尚不得
    以其係綠燈通行，而主張不負其他注意義務。
  (三)按汽車行駛時，駕駛人應注意車前狀況，並隨時採取必要之
    安全措施，道路交通安全規則第94條第3 項定有明文。此為
    被告所應注意之義務，被告既考領有普通小型車駕駛執照，
    對於前揭規定自應知悉甚詳，而本件肇事路段當時天候晴，
    夜間有照明，柏油路面乾燥無缺陷，亦無其他障礙物，視距
    良好等情，有前揭道路交通事故調查報告表及肇事現場照片
    可憑，且依被告之智識、能力亦無不能注意之情事，竟於行
    經上開交岔路口時，疏未注意車前狀況，而為減速避讓之必
    要安全措施，致本件車禍之發生，被告就本件交通事故之發
    生，顯有過失。
  (四)被害人甲○○確因本件車禍受有頭部外傷併顱骨骨折及顱內
    出血、左側肋骨骨折等傷害，致遺有中樞神經極度障礙，記
    憶力受損，日常生活全需他人照顧，並需長期追蹤治療等情
    ，有財團法人長庚紀念醫院高雄分院診斷證明書3 紙、93年
    9 月15日（93）長庚院高字第383744號函及所附病歷1 份在
    卷可稽（見警卷第34頁、偵卷第14、22、43至55頁），並經
    臺灣高雄地方法院於93年10月29日以93年禁字第243 號以甲○○無法自主，精神障礙，需他人24小時照料，認其已達精
    神耗弱，無處理自己事務之能力為由，宣告其為禁治產人，
    有上開民事裁定乙份在卷可按；被害人乙○○則因本件車禍
    受有胸椎骨折併脊髓損傷致下半身癱瘓，以目前情況推斷應
    無治癒之可能，亦有財團法人私立高雄醫學大學附設中和紀
    念醫院診斷證明書4 紙、93年9 月6 日高醫附秘字第
    09300025 25 號函及所附病歷1 份附卷足憑（見警卷第31、
    32、33頁，偵卷第13、56至198 頁），足證被害人甲○○及
    乙○○因本件事故所受之傷害均已達於重大不治之程度，屬
    刑法第10 條 第4 項第6 款所謂之重傷害甚明。是以被告上
    開之過失行為與被害人所受之重傷害間，顯有相當因果關係
    。
  (五)證人黃正銘駕車與有過失部分：
  證人黃正銘駕車以時速近80公里之速度通過上開路口，業據
    其於警詢及原審審理時證述明確，而依道路交通事故調查報
    告表所示，該路段行車速限僅為時速60公里，其有超速行駛
    之事實，自堪認定。又黃正銘當時係紅燈行駛一節，此已說
    明如前，是其有未遵守燈號，超速及闖紅燈強行通過之事實
    ，亦堪認定。
  又證人黃正銘考領有適當之駕駛執照，自應注意遵守行車速
    限及行車管制燈號，且依同前所述之當時情形，並無不能注
    意之情事，其竟疏未注意，致肇本件車禍，其就本件車禍之
    發生亦有超速行駛、未遵守交通號誌之過失甚明。
  (六)綜上所述，被告辯解不足採信，被告對本件車禍之發生應負
    過失之責堪以認定；雖證人黃正銘就本件車禍之肇生亦有過
    失，仍無解於被告過失責任之認定，附此敘明。
二、核被告所為，係犯刑法第284 條第1 項後段之過失傷害人致
    重傷罪。被告因1 過失行為致被害人乙○○、甲○○2 人受
    有前揭之重傷害，係以1 行為觸犯上開2 罪名，為想像競合
    犯，應依刑法第55條前段之規定從一重處斷。又被告於93年
    1 月18日凌晨，在高雄縣梓官鄉某不詳姓名之朋友家中飲用
    3 小杯高梁酒後，在酒後客觀上已達不能安全駕駛之程度下
    （每公升0.72毫克），猶駕車因而致人受傷，此業據被告供
    承不諱，並有呼氣酒精濃度檢測表、刑法第185 條之3 案件
    測試觀察紀錄表、高雄縣政府警察局舉發違反道路交通管理
    事件通知單、道路交通事故現場圖、道路交通事故調查報告
    表（一）（二）及現場相片20幀附卷可稽，爰依道路交通管
    理處罰條例第86條第1 項之規定加重其刑。被告係於犯罪未
    被發覺前，主動向前往處理且尚不知肇事者為何人之高雄縣
    政府警察局岡山分局交通組永安車禍處理小隊員警王正吉坦
    承駕車肇事乙節，業據證人王正吉證述屬實（見原審交易卷
    第48頁），復有高雄縣政府警察局岡山分局交通事故肇事人
    自首紀錄表1 紙在卷可憑（見警卷第27、28頁），被告嗣並
    接受本院裁判，已符合自首之規定，應依刑法第62條前段規
    定，減輕其刑，並先加後減。
三、原審據以論處被告過失傷害人致重傷罪刑，固非無見；惟查
    ：被告於酒後客觀上已達不能安全駕駛之情況下，猶駕車上
    路致被害人受傷，應依道路交通管理處罰條例第86條第1 項
    之規定加重其刑，原審漏未加重，自有未合。檢察官以原審
    量刑過輕為由提起上訴固無理由，惟檢察官上訴意旨指摘原
    判決未依上開條例加重部分，為有理由，自應由本院將原判
    決撤銷改判。審酌被告因一時之疏失，致肇本件車禍，其過
    失行為所造成之結果，將使被害人甲○○、乙○○之家人面
    臨終生無盡的照護及負擔，且於車禍發生後，至今尚未彌補
    其過失責任，以減低對被害人所生之損害，及其酒精濃度，
    並考量被告前未受有期徒以上刑之宣告，素行尚可，其就肇
    致本件車禍之過失情節，與證人黃正銘未遵守行車管制號誌
    、超速行駛等情相較，尚屬輕微等一切情狀，量處如主文第
    2 項所示之刑，並諭知易科罰金之折算標準。
據上論斷，應依刑事訴訟法第369 條第1 項前段、第364 條、第
299 條第1 項前段，刑法第284 條第1 項後段、第55條前段、第
41第1 項前段、第62條前段、道路交通管理處罰條例第86條第1
項、罰金罰鍰提高標準條例第1 條前段、第2 條，判決如主文。
本案經檢察官郭振昌到庭執行職務。
中　　華　　民　　國　　94　　年　　7 　　月　　29　　日
                  刑事第八庭    審判長法  官  惠光霞
                                      法  官  洪慶鐘
                                      法  官  李淑惠
以上正本證明與原本無異。
不得上訴。
中    華    民    國    94    年    7     月    29    日
　　　　　　　　　　　　　　　　　　　書記官  邱麗莉
